最高法院刑事判決　　　　　　　　　　　　　　　九十三年度台上字第二二四一號
　　上訴人　台灣高等法院高雄分院檢察署檢察官
　　被　告　乙○○
　　　　　　丁○○
　　　　　　甲○○
　　　　　　丙○○
右上訴人因被告等違反公職人員選舉罷免法案件，不服台灣高等法院高雄分院中華民
國九十三年一月二日第二審判決（九十二年度選上重訴字第一號，起訴案號：台灣高
雄地方法院檢察署九十年度選偵字第三０、三一、三二、三三、三四號），提起上訴
，本院判決如左：
    主  文
原判決關於乙○○、丙○○、丁○○、甲○○部分均撤銷，發回台灣高等法院高雄分
院。
    理  由
本件原判決關於被告乙○○、丙○○、丁○○、甲○○部分，撤銷第一審論處乙○○
、丙○○、丁○○、甲○○共同連續對於有投票權人交付賄賂而約其投票權為一定之
行使罪刑之判決（乙○○處有期徒刑拾月，褫奪公權參年；丙○○處有期徒刑陸月，
如易科罰金以三百元折算一日，褫奪公權貳年；甲○○、丁○○各處有期徒刑伍月，
如易科罰金均以三百元折算一日，各褫奪公權壹年），改判諭知被告等均無罪。
惟查：(一)已受請求之事項未予判決者，其判決當然違背法令，刑事訴訟法第三百七十
九條第十二款定有明文；復按法院審判之範圍應與訴之範圍互相一致，而起訴之範圍
，則應依起訴書所記載之事項定其範圍。本件台灣高雄地方法院檢察署檢察官起訴書
之犯罪事實欄係記載：「乙○○、丙○○利用同年（民國九十年）九月底、十月初中
秋節前夕，指示甲○○、丁○○等人，連續多次利用中秋節送禮之名義，將前述珍珠
鍋禮盒，分送與證人Ａ、證人甲、陳吉成、劉德榮、李新建、劉文德等人，並於送禮
前或送禮後再藉機拜訪，囑託渠等有投票權人投票支持乙○○競選連任，……，嗣本
署及台灣高等法院高雄分院檢察署接獲證人Ａ及證人甲之檢舉後，於同年十月二十四
日對相關涉案人同步進行搜索及拘提，在劉德榮住處扣得珍珠鍋」；檢察官起訴認定
被告等對劉德榮交付珍珠鍋並請求其投票予乙○○，觸犯公職人員選舉罷免法第九十
條之一之罪，然原判決對此部分並未審判，自有已受請求之事項未予判決之違法。(二)
證人陳吉成於九十年十月二十四日下午四時，在法務部調查局高雄縣調查站接受檢察
官偵查時供稱：「阿賢（丁○○）送鍋子之前不曾拜訪過我，送鍋子之後又來拜託過
一、二次，要離開時，他曾對我們提起立法委員請幫忙投乙○○一票」（九十年度選
偵字第三０號偵查卷第三十四頁）；原判決就上開不利於被告之供述何以不足採？未
說明其理由，即以陳吉成於偵查中所供：「大約九月底時，一位親戚叫『阿賢』的將
珍珠鍋送到伊住處讓伊煮菜用，並沒有提到鍋子是被告乙○○送的，伊認為送給伊鍋
子是親友之間的贈送，伊也沒有問鍋子何來」，為有利於被告之認定，有理由不備之
違法。(三)按證據能力，係指得利用為訴訟上嚴格證明的證據資料之法律上適格，即容
許作為證據加以調查，並得為認定事實之裁判基礎，屬證據之形式上資格要件，至證
據之證明力，則指證據之實質價值，即具有為證據之信用力及足資認定事實之純粹證
明力，兩者性質不同；證據具有證據能力者，始得以供嚴格之證明；又證據能力，既
屬證據之形式上資格要件，法律加以形式上之限制，不許法院自由判斷，而證據之證
明力，則由法院於不違背經驗法則及論理法則原則下，本於確信自由判斷，法律不加
以形式上之限制。刑事訴訟法關於證人之訊問，採具結制度，其用意在擔保證言之真
實性及憑信性，並提高證人之責任心及警戒心，使為誠實之陳述，是具結乃證言真實
性之程序擔保，又刑事訴訟法第一百八十六條第一項前段所規定之「具結」，係指依
法有具結義務之人，履行其具結義務而言，依刑事訴訟法之規定，並非所有未令其具
結之證人所為之陳述即當然無證據能力，否則依法不令其具結之證人所為陳述，豈可
因未具結而認無證據能力？故證據能力之有無，不能單純以證人是否具結為斷；又證
人保護法第二條第十款規定：「公職人員選舉罷免法第九十一條之一第一項之刑事案
件之證人，適用證人保護法之規定」，同法第十五條第一項規定：「檢舉人、告發人
、告訴人或被害人有保護必要時，準用保護證人之規定」，又受證人保護法保護之證
人，既動用社會及司法資源予以特別保護，相對的應加重其義務與責任，以維國家司
法權之行使，乃於同法第十九條規定：「依本法保護之證人，於案情有重要關係之事
項，向該管公務員為虛偽陳述者，以偽證論，處一年以上七年以下有期徒刑」，不以
供前或供後具結為處罰要件，且提高最低法定刑刑度，該規定較刑法第一百六十八條
之規定嚴厲，於此，祕密證人縱未令具結，實與已具結者無異，不得謂欠缺程序方面
之法定要件而遽謂其陳述無證據能力。本件證人Ａ於九十年十月十七日下午三時五十
分，在台灣高雄地方法院檢察署檢察官偵查時，為不利於被告等之供述，檢察官於訊
問證人Ａ之前，曾詢問證人Ａ與被告等有無親屬關係或僱傭關係，並告知有證人保護
法第十九條之適用，即告知應據實陳述及偽證之處罰，雖形式上檢察官未命證人Ａ具
結，其供述何以無證據能力？原判決未切實審究，即以該證人未具結而謂其供述無證
據能力，殊違證據法則。綜上，應認原判決關於被告等四人部分有撤銷發回之原因；
原判決其他有裁判上一罪關係部分，基於審判不可分原則，應一併發回。
據上論結，應依刑事訴訟法第三百九十七條、第四百零一條，判決如主文。
中　　　華　　　民　　　國　　九十三　　年　　　四　　　月　　 三十 　　日
                              最高法院刑事第一庭
                                  審判長法官  施　文　仁
                                        法官  林　永　茂
                                        法官  蕭　仰　歸
                                        法官  林　茂　雄
                                        法官  呂　永　福
      右正本證明與原本無異
                                              書  記  官
中　　　華　　　民　　　國　　九十三　　年　　　五　　　月　　　六　　　日
                                                                        Ａ
